【裁判字號】    88,易,1252
【裁判日期】    900413
【裁判案由】    詐欺
【裁判全文】
臺灣板橋地方法院刑事判決                        八十八年度易字第一二五二號
    公  訴  人  臺灣板橋地方法院檢察署檢察官
    被      告  丁○○
                戊○○
右列被告等因詐欺案件，經檢察官提起公訴（八十八年度偵字第二二一一號），本院
判決如左：
    主  文
丁○○、戊○○共同意圖為自己不法之所有，以詐術使人將本人之物交付，丁○○處
有期徒刑壹年貳月，戊○○處有期徒刑拾月。
    事  實
一、丁○○與戊○○明知實際上並無迅雷科技股份有限公司（下稱迅雷公司）之設立
    ，竟意圖為自己不法之所有，基於共同犯意之聯絡，於民國八十五年六月下旬，
    在臺北縣永和市○○街八二號五樓乙○○住處，由丁○○對乙○○、甲○○佯稱
    ：其為迅雷公司之大股東並任職該公司業務總監，該公司租有國際衛星，可發展
    全球皆可通訊之行動電話業務，前景大好，而其已取得迅雷公司苗栗地區衛星行
    動電話經營權，利潤可期，若欲合夥，資本額新台幣（下同）一千五百萬元即已
    足夠，乙○○、甲○○出資七百萬元，其則出資八百萬元，惟乙○○、甲○○尚
    需另行負擔公司開辦費用一百萬元，積極遊說其二人入股，使乙○○、甲○○信
    以為真，陷於錯誤，而同意參與投資，丁○○遂要求其二人於同年七月初開始匯
    款，俾其得以進行一切籌備事宜，甲○○依約於同年七月八日、十六日匯款一百
    五十萬元至乙○○之夫張福來設於慶豐商業銀行之帳戶，再由張福來統籌自八十
    五年七月八日起至同年八月十日止，分五次將甲○○、乙○○二人之出資額八百
    萬元匯入丁○○設於新竹中小企業銀行苗栗分行之帳戶，其間，丁○○為取得其
    二人之信任，俾繼續匯款，復於同年七月十二日至乙○○之住處簽立合夥經營切
    結書，並與乙○○簽立投資切結書，表明為讓乙○○、甲○○有多一層保障，另
    由戊○○開立四張支票面額共計為一千六百萬元予乙○○、甲○○，丁○○另以
    其經營之丸立洋行所擁有之木雕五十件、古董、字畫二百件為擔保，更承諾其坐
    落新竹縣竹東鎮之新蓋房屋交屋後願設定第二順位之抵押權作為保證，詎乙○○
    、甲○○將投資款全部匯給丁○○後，於八十六年初發現迅雷公司並未參加交通
    部有關行動電話執照之申請，甲○○察覺可疑而向丁○○提出退夥要求，雙方於
    八十六年三月十日簽立協議書及解約書，由丁○○開立發票日分別為同年七月十
    日及八月十日之二紙支票，面額共計三百五十萬元作為償還，甲○○認賠公司開
    辦費用五十萬元，然於同年七月初，丁○○即逃匿無蹤，而甲○○所持有之二紙
    支票屆期提示皆遭退票，另乙○○所持戊○○所簽發之前揭支票四紙，屆期提示
    亦遭退票，另前揭木雕、古董、字畫亦由丁○○搬走而不知去向，乙○○、甲○○始知受騙。
二、案經乙○○、甲○○訴由臺灣板橋地方法院檢察署檢察官偵查起訴。
    理  由
一、訊據被告丁○○在本院審理時固坦承有邀集乙○○、甲○○投資，被告戊○○亦
    不否認有簽發上開支票予甲○○、乙○○作為投資擔保之事實，惟均矢口否認有
    詐欺犯行。被告丁○○辯稱：伊於八十五年五月間，由報載得知國際衛星事業通
    訊集團所經營之全球皆可通訊之行動電話業務在招募投資者，伊就去台中參加說
    明會，而集團內之菲律賓代表「吳偉德」承諾要與迅雷公司結合經營台灣地區之
    通訊業務，且要將苗栗地區的經營權給伊，但要求需一千五百萬元之加盟金，後
    來伊就至乙○○住處與乙○○、甲○○商量投資事宜，於八十五年七月十五日簽
    立契約，在契約寫好後，才由戊○○簽發支票以為擔保，伊於同年八月十一日與
    該集團簽約，是由吳偉德獨自帶契約書至其住處簽約，伊並同時用○○七手提箱
    裝一千五百萬元現金給吳偉德帶走，因當時契約上未蓋公司章，伊就請吳偉德拿
    回去補蓋章後，第二天再交付給伊，但後來吳偉德並沒有交給伊，而伊交付上開
    款項亦未簽收單據，後來在同年九月十九日記者會當天因為人很多，不便向吳偉
    德要契約書，當時想也許等公司執照下來會給伊，就沒有索取。後來伊就找不到
    吳偉德，迅雷公司在八十六年十月也解散，伊也是受吳偉德欺騙云云。被告戊○○則辯稱：因乙○○說成立有限公司要五個人，人數不夠，才會要伊簽名，伊不
    清楚為何會簽發一千六百萬元之支票，因當時只有伊身上有帶支票，是乙○○承
    諾，在公司賺錢後要提撥這些錢給伊，公司的事情伊均未參與，對投資之事並不
    清楚云云。惟查：
（一）迅雷公司並未為公司設立登記，有經濟部覆函在卷可稽，又交通部於八十七年
      六月二十日至同年九月二十日開始受理民間申請經營衛星通信業務，在此之前
      ，除原電信總局經營國際海事衛星外，並未有任何公司經營衛星行動通信業務
      ，至「國際衛星電視通訊事業集團」亦未向交通部申請經營衛星通信業務，有
      交通部電信總局覆函在卷。從而除被告丁○○提出之報紙廣告及告訴人陳稱曾
      參加之記者會外，無從判斷此項投資案為真實存在，自難據此認定被告丁○○
      確有參與衛星通信事業之投資。
（二）被告丁○○陳稱：吳偉德為迅雷公司之常務董事，伊是以行動電話與吳偉德聯
      絡，然查被告丁○○所提出之吳偉德行動電話號碼有誤，無從查證，有中華電
      信股份有限公司台灣北區電信分公司覆函在卷，至迅雷公司董事長王勝、總經
      理張益郎，被告丁○○亦陳稱無法聯絡（八十八年四月二十日訊問筆錄），爰
      不論此三人是否確實存在，已有可疑，被告丁○○顯與迅雷公司或上開三人並
      非熟悉，則可確定。則被告丁○○辯稱於八十五年四月，伊即與吳偉德接觸，
      其稱一百億的資本額會分給伊二股，因菲律賓衛星價值不菲，可供作商業用，
      吳偉德向伊分析說在台灣每月營收可達到一千五百萬元，因此參與投資云云，
      竟未就迅雷公司之背景加以瞭解，僅以不知根據為何之：「我想資本額一百億
      的公司應不會倒，當時台灣的立委也有去菲律賓，菲律賓的衛星與迅雷欲聯盟
      」（八十八年四月二十日訊問筆錄）率爾以鉅資投入，已見輕率至極，復就八
      十五年八月十一日交付一千五百萬元投資款予吳偉德之過程稱：「吳偉德他一
      人在傍晚時帶契約書到我家，簽完約後就走。我用○○七手提箱裝了一千五百
      萬元的現金整箱交給他，當時契約上他並無蓋公司章，我請他隔天蓋好再拿來
      給我」（九十年三月三十日審判筆錄），「我當時並沒有簽收單據」（八十八
      年四月九日訊問筆錄），其以手提箱盛裝鉅額現金並交予並非熟識之人帶走，
      竟捨而未以轉帳、匯款等可留存交易紀錄、避免現金風險之方式為之，亦未要
      求簽立任何收據存證，或邀集投資人見證，顯然有違常情，殊難置信。而吳偉
      德隔日並未依約補正契約書，被告丁○○亦未見積極尋找吳偉德，或前往迅雷
      公司查詢，以保障權益之行為，反又稱「（八十五年九月十九日）記者會當天
      人很多，我不便向他（吳偉德）要契約書，我當時想也許等公司執照下來他會
      給我，所以沒有向他要」（同前審判筆錄），就鉅額投資款之權益竟輕率至斯
      ，孰能置信，其所辯事實顯難憑採。另被告雖又辯稱「丸富公司就是要經營『
      衛哥大』業務」（八十八年四月二十日訊問筆錄）以示其投資為真，然告訴人
      均陳稱丸富公司係經營飲水機，並無經營通信事業，為被告丁○○邀集之另項
      投資，與迅雷公司無關等情。經查被告丁○○任董事之「丸富企業有限公司」
      固於八十六年六月十七日登記設立，惟所營事業所列項目除通信器材、純水機
      之代理批發買賣外，並未包括通信事業，亦無從認定已有以丸富公司從事通信
      事業之投資，有台灣省政府建設廳覆函及所附公司變更登記事項卡影本在卷可
      佐，是其此部分所辯亦乏依據。
（三）被告戊○○固否認參與邀集投資，惟查戊○○自承「他們協商過程我並無參與
      ，但看他們談的很高興，我認為有前途才簽一千六百萬元之支票」、「（迅雷
      公司之負責人是何人？）不清楚，好像姓王，因開公司要五人合組，我是人頭
      ，當初談的利潤也是他們三人分」（偵查卷第三十九頁背面），「（你開立之
      一千六百萬元當初約定由何人給付？）原本約定稱如果公司有賺錢，他們先取
      紅利，支票是一種承諾之意」（偵查卷第四十三頁背面）。次查被告丁○○於
      新竹企銀後龍分行支票存款帳戶係於八十六年八月八日列為拒絕往來戶，有新
      竹企銀後龍分行覆函在卷，顯於彼時並無借用戊○○支票之必要。從而被告戊○○無端簽發一千六百萬元之鉅額保證票、擔任公司董事而未求任何利益，顯
      與常情不符，已難採信。復查被告丁○○自陳投資迅雷公司之資金中有六百萬
      元係向財睿企業股份有限公司所借，而證人即財睿公司代表人丙○○到庭結證
      稱：被告二人當時係互為保證人向其借款共六百萬元，並未說兩人各佔多少，
      當時二人說是要買房子（同前審判筆錄），足見被告二人財務關係密切，方能
      有足夠信賴而互為保證人、共同借貸本件所謂之投資款項，從而依告訴人指稱
      被告戊○○於本件投資於簽約時在場，並簽發支票取信告訴人，其與被告丁○○顯有詐欺之犯意聯絡，亦屬灼然。
    綜據上述，被告丁○○、戊○○前開所辯均無可採，顯係臨訟杜撰之詞，而前揭
    事實業經告訴人指訴綦詳，另有匯款證明、合夥經營切結書、投資切結書、協議
    書、解約書、支票及退票理由單影本在卷可稽。被告等佯稱欲投資衛星通信事業
    而向告訴人等邀集資金，實際則未從事此項投資而挪為他用，均係行使詐術，其
    有行使詐術使告訴人等陷於錯誤之詐欺犯行，至為明確。本件事證明確，被告等
    犯行均堪認定，自應依法論科。
二、核被告丁○○、戊○○所為，均係犯刑法第三百三十九條第一項詐欺取財罪。被
    告二人，對於前開詐欺犯罪之實施，有犯意之聯絡及行為之分擔，俱為共同正犯
    。爰審酌被告二人詐騙告訴人鉅額款項，犯後猶飾詞圖卸，顯無悔意，迄未償還
    告訴人損失金額、達成和解等一切情狀，各量處如主文所示之刑，以示懲儆。
據上論斷，應依刑事訴訟法第二百九十九條第一項前段，刑法第二十八條、第三百三
十九條第一項，罰金罰鍰提高標準條例第一條前段，判決如主文。
本案經檢察官呂永魁到庭執行職務。
中      華      民      國    九十      年      四      月     十三     日
                              臺灣板橋地方法院刑事第五庭
                              法  官  王  偉  光
右正本證明與原本無異
如不服本判決應於判決送達後十日內向本院提出上訴狀
                                            書記官  陳  怡  君
中      華      民      國    九十      年      四      月     十七     日
附錄本案論罪科刑法條全文：
中華民國刑法第三百三十九條
 (普通詐欺罪)
意圖為自己或第三人不法之所有，以詐術使人將本人或第三人之物交付者
，處五年以下有期徒刑、拘役或科或併科一千元以下罰金。
以前項方法得財產上不法之利益或使第三人得之者，亦同。
前二項之未遂犯罰之。


司法院資訊處製作；財團法人民間司法改革基金會備份。
